【裁判字號】    99,上訴,841
【裁判日期】    990602
【裁判案由】    殺人未遂等
【裁判全文】
臺灣高等法院臺中分院刑事判決         99年度上訴字第841號
上  訴  人
即  被  告  丙○○
指定辯護人  林宜慶律師
上列上訴人因殺人未遂等案件，不服臺灣臺中地方法院98年度訴
字第4064號，中華民國99年3月16日第一審判決（起訴案號：臺
灣臺中地方法院檢察署98年度偵字第14942號），提起上訴，本
院判決如下：
    主  文
上訴駁回。
    事  實
一、丙○○因與乙○○有感情糾紛，且懷疑乙○○另與他人交往
    ，遂亟欲報復，先於民國98年6月12日凌晨3時許，攜帶活動
    扳手1支、褲襪1條及鐵線圈1綑，未經乙○○同意，即擅自
    進入乙○○位於臺中市○○○街60號住處，並躲藏於該處2
    樓儲藏室內；後乙○○於同日4時許返回上開住處，其同事
    謝宗原於同日4時15分許到達上開處所，2人並先在上開處所
    1樓客廳泡茶聊天；嗣乙○○於同日4時45分許，前往2樓浴
    室準備梳洗，謝宗原則自行在1樓客廳泡茶；丙○○見乙○
    ○進入2樓浴室脫衣梳洗，遂基於殺人之犯意，由2樓儲藏室
    轉往2樓浴室內，先向乙○○咆哮稱：「呼你死！」（台語
    ），並以其所攜帶之上開扳手猛力敲擊乙○○頭部2至3下，
    復以上開褲襪猛力緊勒乙○○頸部，再以上開鐵線圈圈住乙
    ○○頸部，而著手殺害乙○○，幸謝宗原聽聞乙○○呼救聲
    ，遂立即前往2樓，並試圖將丙○○拉開，惟丙○○復向謝
    宗原大聲叱喝：「無你的代誌，你不要管。」（台語），並
    持續以上開褲襪及鐵線圈緊勒乙○○頸部；謝宗原為解救乙
    ○○，遂勒住丙○○頸部以迫使丙○○鬆手，丙○○即以腳
    踹謝宗原，並持滅火器欲攻擊謝宗原；謝宗原為求自衛，並
    防止丙○○續行其殺害乙○○之犯行，即以腳踹丙○○，丙
    ○○因重心不穩，由1、2樓樓梯間跌落1樓，然仍欲起身，
    謝宗原為壓制丙○○，乃徒手毆擊其臉部，丙○○因而昏迷
    而未遂其殺人犯行，且受有頭部外傷併蜘蛛網膜下腔出血及
    右側臉骨骨折之傷害（謝宗原所涉殺人未遂罪嫌，業經臺灣
    臺中地方法院檢察署檢察官另為不起訴處分確定在案）；乙
    ○○則因丙○○之上開殺人未遂行為，而受有頭部外傷併頭
    皮2公分撕裂傷、雙手擦傷、左臉挫傷及頸、上胸、右上臂
    挫傷等傷害。嗣經乙○○報警處理，而於現場扣得上開活動
    扳手、褲襪及鐵線圈。
二、案經乙○○訴由臺中市警察局第三分局報告臺灣臺中地方法
    院檢察署檢察官偵查起訴。
    理  由
壹、證據能力之認定：
一、被告辯稱證人乙○○於警詢之證詞及證人謝宗原於警詢、偵
    查中之證詞均無證據能力，對於其餘卷內證據資料之證據能
    力則不爭執（原審卷第25頁反面、本院卷第7、60頁）。查
    本判決並未援引證人乙○○於警詢之證詞及證人謝宗原於警
    詢、偵查中之證詞作為認定犯罪事實之依據，是上開證據有
    無證據能力，即無加以論究之必要，被告上訴就此部分再事
    爭執，無可採取。至於證人乙○○於偵查中之證述，經本院
    審酌並無顯有不可信之情況，依刑事訴訟法第159條之1第2
    項規定，自得為證據。
二、次按員警拍攝之現場照片與扣案之活動扳手1支、褲襪1條及
    鐵線圈1綑，均係以物件之存在及其呈現之狀態為證據資料
    ，性質上屬物證而非供述證據，既無證據證明係實施刑事訴
    訟程序之公務員因違背法定程序而取得，且與本案待證事實
    具有自然之關聯性，亦得為證據。此外本案下列所引用之非
    供述證據（含現場勘查報告、診斷證明書等），經本院依法
    踐行調查證據程序，公訴人、被告及其指定辯護人均不爭執
    各該證據之證據能力（本院卷第56至57頁），亦查無依法應
    排除其證據能力之情形，是後述所引用之證據皆有證據能力
    。
貳、犯罪事實之認定：
一、訊據被告丙○○固坦承於98年6 月12日凌晨至乙○○之上開
    住處，惟矢口否認有何前揭犯行，辯稱：伊係在當日凌晨4
    時許，乙○○回到上開住處後，始進入乙○○之上開住處；
    進去之後伊先去拿活動扳手、褲襪及鐵線圈，之後就直接去
    找乙○○，並未事先躲藏在2樓之儲藏室；活動扳手、褲襪
    及鐵線圈均係在乙○○之住處拿到的；伊係用褲襪將扳手包
    起來以防傷害到乙○○；鐵線圈伊則綁在腰際準備帶回家用
    ；伊在2樓浴室前僅對乙○○說「你為何要這樣對我？」，
    伊拿扳手要嚇乙○○，乙○○就一直叫，跟伊搶扳手，2人
    在搶扳手當中，伊最多只有敲乙○○的頭部1次；伊並未拿
    褲襪及鐵線圈勒住乙○○的頸部；亦未拿滅火器準備攻擊謝
    宗原；伊係用鑰匙進入乙○○之住處，伊有乙○○上開住處
    之鑰匙，因伊先前與乙○○同居2年多云云（原審卷第8至10
    頁）。經查：
  (一)殺人未遂部分：
    (1)證人即被害人乙○○於原審結證稱：扣案之活動扳手、褲
      襪及鐵線圈確定都不是我家裡的東西，我不穿那種褲襪，
      而且我沒用過扳手，我廚房工具箱裡也沒有活動扳手及鐵
      線圈等語（原審卷第35頁反面），然不論上開物品究係被
      告事先備妥攜入乙○○之住處，抑或被告於乙○○之住處
      所取得，均無足影響於被告係以上開物品作為殺害乙○○
      之工具之認定，證人乙○○實無就此故為不實證述之必要
      ，況乙○○業於審理時到庭並具結擔保其所述之真實性，
      是證人乙○○前開證述，應較為真實可信。則上開物品既
      非乙○○住處原有之物，足見其應係被告事先備妥而攜入
      者無訛。被告辯稱：上開活動扳手、褲襪及鐵線圈皆係在
      乙○○之住處拿到的云云，尚非可採。
    (2)又證人即被害人乙○○於原審結證稱：被告並未以褲襪包
      住扳手（原審卷第36頁）；且觀諸扣案之證物，扳手與褲
      襪係分開的，並無被告所稱其以褲襪包住扳手前端鐵塊之
      情形（警卷(二)第48頁扣案證物照片）；況被告所辯其以褲
      襪包住扳手係怕傷到乙○○云云，更與常情有違，蓋被告
      倘擔心扳手傷到被告，則其不持扳手即可，何須多此一舉
      ，既持扳手找乙○○理論，復在扳手上纏繞褲襪以防傷害
      乙○○，是被告上開所辯，殊難採信。
    (3)審諸證人即被害人乙○○於原審所證：我覺得有人在浴室
      裡面，我轉向被告時，被告就說了一句「呼你死」，就把
      扳手打向我的頭；被告先用扳手打我的頭2、3下，我用手
      去擋，扳手有掉落，被告就拿黑黑的東西套住我的脖子勒
      住，我有用手把褲襪撐開，所以沒有勒得很緊，之後我感
      覺到有1條東西要套住我脖子，應該是鐵絲，我還是用手
      把鐵絲撐開；被告的扳手敲我頭部3下，第1下我就全身是
      血了，我頭部共有2傷口，大的傷口就縫了7、8針；那個
      鐵線圈已經有造型了，鐵線圈一般都是一圈的，我不知道
      被告怎麼折的，那種感覺好像是可以用手抓住，兩端有圓
      圓的圈圈，好像可以握住的感覺等語（原審卷第36至38頁
      ）；核與證人謝宗原於原審結證稱：在乙○○喊救命前，
      我隱約有聽到1個男生的聲音，說「呼你死」，接著就聽
      到乙○○在尖叫，我就馬上上2樓；我聽到乙○○在樓上
      喊救命，就跑上2樓，我看到乙○○已經滿臉鮮血，被告
      用1個繩狀的東西勒住乙○○的脖子等語吻合（原審卷第
      38頁反面、第39頁）。又上情亦核與乙○○之診斷證明書
      記載乙○○受有頭部外傷併頭皮2公分撕裂傷、雙手擦傷
      、左臉挫傷及頸、上胸、上臂挫傷之傷害相符，此有中山
      醫學大學附設醫院診斷證明書及病歷資料在卷可稽（警卷
      (一)第14頁、偵卷第49至52頁），足見乙○○與謝宗原之前
      開證述，與跡證相符，堪予採信。參以上開活動扳手、褲
      襪及鐵線圈均係足以致人喪命之物，如以之敲打人之頭部
      身體要害，或以褲襪、鐵線圈勒住人之頸部，均足以致生
      死亡之結果，被告為一般心智正常之成年人，對此自應有
      所預見。則被告事先備妥上開物品，攜入乙○○之住處，
      並攜入被告正在洗澡之浴室內，除以扳手敲打乙○○之頭
      部2、3下外，甚至於扳手遭乙○○以手抵擋而掉落時，再
      以褲襪及鐵線圈先後勒住乙○○之頸部，益見被告殺害乙
      ○○之心意甚決。
    (4)另觀諸被告於警詢時即已供承：我大約6月12日「3時許」
      進入被害人乙○○前開住處，「並待在2樓儲藏室中」（
      偵卷第21頁），而被害人乙○○則證稱：我6月12日回到
      家「大約4點多」（偵卷第13頁），足見被告顯係在被害
      人乙○○返家前，即已進入乙○○之上開住處，並躲藏在
      2樓儲藏室中。被告事後改口辯稱：我係在乙○○返家後
      始進入上開住處，直接去找乙○○，並未事先躲藏在儲藏
      室中云云，自非可採。又被告於偵查中亦已供承：鐵線圈
      是之前我拿給乙○○種盆栽綁樹用的，「我綁在身上要帶
      回家」（偵卷第83頁），足見事發當時鐵線圈確在被告身
      上，乙○○指述被告有以鐵線圈勒住伊頸部一節，堪可採
      信。被告事後辯稱：事發當時鐵線圈並不在我身上云云（
      原審卷第24頁），顯與其先前所述不符，難以採信。從而
      被告既係在乙○○返家前，即潛入乙○○之住處，並躲藏
      在2樓儲藏室，顯然被告係欲在乙○○毫無防備之情況下
      下手行兇，益徵被告應有殺人之預謀，否則倘如被告所述
      ，伊係欲前往與乙○○理論為何不理他，則被告光明正大
      按門鈴並在客廳與乙○○談話即可，何須事先潛入乙○○
      之住處，並攜帶活動扳手、褲襪及鐵線圈等物，躲藏在儲
      藏室中，可徵被告有殺人之犯意，至為明確。再者，徵諸
      被告於偵查中供承：我係聽聞乙○○交男朋友，我想不開
      ，才在6月12日去找乙○○理論（偵卷第195頁），足見被
      告當時已是氣憤填膺，則被告於此情況下，復攜帶上開事
      先備妥足以致人喪命之物前往，益徵被告確有殺害乙○○
      之犯意甚明。
  (二)無故侵入住宅部分：
    據證人即被害人乙○○於原審結證稱：我住處之門窗均無被
    破壞之痕跡（原審卷第35頁）；且臺中市警察局第三分局現
    場勘查報告，亦認被害人乙○○之上開住處門窗並未遭到破
    壞（警卷(二)第44頁），足見被告應係以平和之方式進入乙○
    ○之住處。而參以乙○○業於原審坦認曾與被告在汽車旅館
    發生過數次性關係之情（原審卷第37頁反面），堪認渠等先
    前應係男女朋友關係，則被告辯稱伊係以乙○○交付之鑰匙
    進入上開住處等語，尚非全然不可採信。然查，縱認乙○○
    先前曾因同居或交往關係而交付上開住處之鑰匙予被告，同
    意被告得隨時進入上開住處，然於2人分手後，已難認乙○
    ○賡續同意被告得隨時進入上開住處。而徵諸被告坦承：我
    與乙○○一直同居到97年年底；並在98年元旦時分手（原審
    卷第24頁反面、第10頁），則被告與乙○○既已於98年元旦
    分手，殊難認此後乙○○仍同意被告得隨時進入上開住處。
    況被告更於偵查中自承：我進入上開住處，乙○○並不曉得
    ，乙○○並沒有同意我自己進去等語（偵卷第85頁），是被
    告無故侵入乙○○住宅之犯行，洵堪認定。
二、綜上，被告前開所辯，均非可採。本案事證明確，被告前揭
    犯行，均堪認定，應依法論科。
參、核被告丙○○所為，係犯刑法第271條第2項、第1項之殺人
    未遂罪及同法第306條第1項之侵入住居罪。被告已著手於殺
    人行為之實行，但未致乙○○於死而不遂，為未遂犯，爰依
    刑法第25條第2項，按既遂犯之刑減輕之。被告所犯上開殺
    人未遂罪及侵入住居罪間，犯意個別，行為互殊，應予分論
    併罰。原審認本件犯罪事證明確，適用刑法第271條第2項、
    第1項、第306條第1項、第25條第2項、第51條第5款之規定
    ，審酌被告丙○○與被害人乙○○前為男女朋友關係（此雖
    為被害人乙○○所否認，惟據被害人乙○○於原審坦認曾數
    次與被告在汽車旅館發生性關係，堪認該2人前為男女朋友
    關係），惟已於98年元旦分手，被告於2人分手後，猶干涉
    乙○○之交友情形，並於聽聞乙○○另有交往之男朋友後，
    亟欲找乙○○理論，更事先備妥足以取人性命之活動扳手、
    褲襪及鐵線圈前往乙○○之住處，先躲藏於儲藏室，再伺機
    行兇，其動機可議，手段更屬危險兇殘，若非當時適有謝宗
    原在屋內，並及時出手相救，乙○○恐難以倖存，被告惡性
    實屬重大，應予嚴懲；暨其品行、生活狀況、智識程度、犯
    罪後之態度等一切情狀，就被告所犯殺人未遂罪，處有期徒
    刑五年六月；就侵入住宅罪部分，處有期徒刑三月，並定其
    應執行之刑為有期徒刑五年八月；復說明扣案之活動扳手1
    支、褲襪1條及鐵線圈1綑，雖據被害人乙○○證稱並非伊住
    處內之東西，並經本院認定係被告事先備妥攜入乙○○住處
    之物，然並無積極證據足資認定上開物品必為被告所有，爰
    不予宣告沒收。其認事用法及量刑，均無不合。被告上訴謂
    證人乙○○、謝宗源於警詢所言應無證據能力云云，惟渠等
    於警詢所證未經本院援為對被告論科之依據而無論究之必要
    ，業說明於前，其此部分上訴所指，無可採取。被告上訴復
    稱其若有意殺害證人乙○○，證人乙○○怎麼可能頭沒破，
    是其無殺害證人乙○○之意云云，然被告以扣案之活動扳手
    猛力敲擊乙○○頭部、以扣案之褲襪及鐵線圈圈勒證人乙○
    ○頸部，並因而致證人乙○○受有頭部外傷併頭皮2公分撕
    裂傷、雙手擦傷、左臉挫傷及頸、上胸、右上臂挫傷等傷害
    ，則其所言未致證人乙○○頭破成傷，已難採取，又其確有
    殺害被害人之意，並據原審詳述心證形成之依據及理由，是
    其空言否認犯罪，亦無可取。再被告為提出有利事證，徒上
    訴另請求從輕量刑，然經核原審認事用法既無違誤可指，所
    科之刑亦未逾越法律所規定之範圍，又無違反比例原則、平
    衡原則之情形，難謂失當，其所請要難照准。是被告上訴均
    無理由，爰予駁回。
肆、據上論斷，應依刑事訴訟法第368條，判決如主文。
本案經檢察官甲○○到庭執行職務。
中    華    民    國    99    年    6     月    2     日
            刑事第二庭    審判長法  官  李  璋  鵬
                                法  官  胡  忠  文
                                法  官  陳  欣  安
以上正本證明與原本無異。
殺人罪部分，得上訴。
侵入住宅罪部分，不得上訴。
如不服本判決應於收受送達後10日內向本院提出上訴書狀，其未
敘述上訴之理由者，並得於提起上訴後10日內向本院補提理由書
（均須按他造當事人之人數附繕本）「切勿逕送上級法院」。
                                書記官  吳  姁  穗
中    華    民    國    99    年    6     月    2     日
附錄：
中華民國刑法第271條
殺人者，處死刑、無期徒刑或十年以上有期徒刑。
前項之未遂犯罰之。
預備犯第一項之罪者，處二年以下有期徒刑。
中華民國刑法第306條
無故侵入他人住宅、建築物或附連圍繞之土地或船艦者，處一年
以下有期徒刑、拘役或三百元以下罰金。
無故隱匿其內，或受退去之要求而仍留滯者，亦同。

司法院資訊處製作；財團法人民間司法改革基金會備份。
